臺灣板橋地方法院刑事判決　　　　　　　　　　　　　九十年度易字第一九六七號
　　公　訴　人　臺灣板橋地方法院檢察署檢察官
　　被　　　告　甲○○
右列被告因侵占案件，經檢察官提起公訴（九十年度調偵字第四二號），本院判決如
左：
    主  文
甲○○意圖為自己不法之所有，而侵占自己持有他人之物，處有期徒刑肆月，如易科
罰金以佰元折算壹日。
    事  實
一、甲○○於民國（下同）八十八年八月一日，向丙○○承租其所有位於臺北縣新莊
    市○○街三一一巷六號五樓之房屋，二人簽立房屋租賃契約書，約定租期自八十
    八年八月十五日起至八十九年八月十五日止，為期一年，租金每月新臺幣（下同
    ）一萬二千元，並訂有如附表所示之家電及家具等物，交由甲○○妥善保管，若
    有損壞，由甲○○負責之特約條款。詎甲○○於取得如附表所示電話機等物品後
    ，明知仍屬丙○○所有，竟基於為自己不法所有之意圖，於八十九年九月十日搬
    離上開租處時，亦將如附表所示之物品搬離而予以侵占入己。
二、案經臺北縣警察局新莊分局報告臺灣板橋地方法院檢察署檢察官偵查起訴。
    理  由
一、訊據被告甲○○於本院審理時固供承於前揭時間向告訴人承租上址房屋，並於租
    屋時，曾取得二台冷氣機及一台電話等物，惟矢口否認有被訴之侵占犯行，辯稱
    ：客廳冷氣及電話從交給伊時就壞了，主臥室冷氣在九二一地震時壞了，伊搬進
    去就把電話丟了，客廳冷氣是在搬家時丟了，主臥室冷氣是在九二一後丟了，在
    丟之前伊有跟房東（即告訴人丙○○）通電話，她說隨便伊云云。經查右開事實
    ，迭據告訴人丙○○於警、偵訊及本院調查時指訴綦詳在卷，核與客廳及主臥室
    冷氣機不見之三幀照片相符，且經本院核閱被告與告訴人簽立之房屋租賃契約書
    影本內，確載有前揭意旨之特約條款，於該特約條款中雖未詳列家電及家具之種
    類及數量，惟被告於租得告訴人丙○○之房屋後，對於屋內究有何家具乙節，初
    於警訊時供稱：有電視、彈簧床、燜燒鍋及冷氣機等物（見八十九年度偵字第二
    ０三九七號偵查卷第三頁背面），嗣於檢察官初次偵訊時，就檢察官所詢租屋時
    有無一併取得附表所示家具之問題，被告除未加以爭執並回答有外，復答稱尚留
    一台電視機在屋內等語（見同上偵查卷第十二頁正面），被告迄本院訊問時則改
    稱告訴人僅交付兩台冷氣機及一台電話云云（見九十年六月二十二日訊問筆錄）
    ，足徵被告於本院訊問時所供述之家具種類及數量，應係避重就輕之詞，尚不足
    資為有利於被告之認定。且衡情被告對於犯罪時間及過程之記憶，屢屢因時日經
    過而日趨模糊，故距離犯罪時間愈短，記憶愈鮮明，從而本院認被告取得告訴人
    所交付家具之種類及數量，應以其於警、偵訊中之供述始為可採，則堪認本件告
    訴人丙○○所有如附表所示之家具等物，於租屋後確有交予被告持有之情事。次
    查本案係告訴人前往臺北縣警察局新莊分局光華派出所，報案稱東西遭被告搬走
    ，經前往現場查看，屋內已都沒有東西，也沒有冷氣，牆壁上確實有塗抹的痕跡
    ，當時被告並未在場，係調口卡讓告訴人指認，因連絡不到被告，所以被告沒有
    到派出所作筆錄，後來就把案件送到三組等情，亦據證人即承辦本件之上開派出
    所警員乙○○到庭具結證述無訛（見九十一年四月十七日審判筆錄），且被告於
    八十九年八月二十六日在丁○○、戊○○二人見證下，簽訂同意將告訴人之家具
    、電器恢復原本擺飾之協議書，業據參與被告與告訴人協調之證人丁○○、戊○
    ○到庭證陳屬實在卷（見九十年九月十二日訊問筆錄），復有該紙協議書影本附
    卷可稽，是以堪認被告於八十九年九月十日搬離該址租處時，確已將附表所示之
    冷氣機等物搬離無疑，否則證人乙○○到達現場時，已無冷氣等物，且被告亦無
    簽立承諾回復原狀之上揭協議書之理。再者，被告於本院審理時，亦自承沒有告
    訴人事先曾同意其丟棄冷氣機等物之證據資料可供本院調查（見九十一年四月十
    七日審判筆錄），則被告於本院調查時空言辯稱於丟棄冷氣機等物前，告訴人曾
    於電話中未表示反對云云，顯不足採信，被告應有為自己不法所有之意圖甚明。
    故本案事證明確，被告犯行堪以認定，應予依法論科。
二、被告甲○○意圖為自己不法之所有，而侵占自己持有他人之物，所為係犯刑法第
    三百三十五條第一項之普通侵占罪。末按被告行為後，刑法第四十一條業於九十
    年一月十日修正公布施行，於同年一月十二日生效，依修正後之第四十一條第一
    項前段規定，得易科罰金之範圍由犯最重本刑為三年以下有期徒刑以下之刑之罪
    ，擴大為犯最重本刑為五年以下有期徒刑以下之刑之罪，較有利於被告，依刑法
    第二條第一項前段之規定，本件應適用裁判時之修正後刑法第四十一條第一項前
    段規定，諭知易科罰金之折算標準。爰審酌被告甲○○前無犯罪科刑之紀錄，有
    臺灣高等法院檢察署刑案紀錄簡覆表乙份在卷可參，其素行尚佳，及其犯罪之動
    機、目的、手段、所生危害、犯罪後猶飾詞卸責，迄未與告訴人和解償付損失之
    態度等一切情狀，處如主文所示之刑，並諭知易科罰金之折算標準，以資懲儆。
據上論斷，應依刑事訴訟法第二百九十九條第一項前段，刑法第二條第一項前段、第
三百三十五條第一項、第四十一條第一項前段，罰金罰鍰提高標準條例第一條前段、
第二條，判決如主文。
本案經檢察官林俊峰到庭執行職務
中      華      民      國      九十一      年      五      月    一    日
                                臺灣板橋地方法院刑事第三庭
                                      法  官    陳志揚
右正本證明與原本無異。
如不服本判決，應於判決送達後十日內向本院提出上訴狀 (應附繕本) ，上訴於
臺灣高等法院。
                                      書記官    陳慶樹
中      華      民      國      九十一      年       五     月十六    日
附錄本案論罪科刑法條全文：
刑法第三百三十五條
  意圖為自己或第三人不法之所有，而侵占自己持有他人之物者，處五年以下有期徒
  刑、拘役或科或併科一千元以下罰金。
  前項之未遂犯罰之。
附表：
┌──┬────────┬────┬─────┬────────────┐
│編號│物  品  名  稱  │數    量│所  有  人│備                    註│
├──┼────────┼────┼─────┼────────────┤
│一  │電話機          │二台    │丙○○    │                        │
├──┼────────┼────┼─────┼────────────┤
│二  │冷氣機          │二台    │同右      │主臥室及客廳各乙台      │
├──┼────────┼────┼─────┼────────────┤
│三  │烤麵包機        │一台    │同右      │                        │
├──┼────────┼────┼─────┼────────────┤
│四  │床組            │三組    │同右      │                        │
├──┼────────┼────┼─────┼────────────┤
│五  │燜燒鍋          │一個    │同右      │                        │
└──┴────────┴────┴─────┴────────────┘
